# 新债务重组准则案例 33 与新金融准则中金融资产的确认原则相悖

提问人：lzy19821007c 时间：2020-07-26 12:05:00
【准则原文】
11 、、CAS22CAS22中关于金融资产确认的描述
((二二))关于以常规方式购买或出售金融资产以常规方式购买或出售金融资产，是指企业按照合同规定购买或出售金融资产，并且该合同条款规定，企业应当根据通常由法规或市场惯例所确定的时间安排来交付金融资产。如果合同规定或允许对合同价值变动进行净额结算，该合同通常不是以常规方式购买或出售的合同，企业应将其作为衍生工具处理。证券交易所、银行间市场、外汇交易中心等市场发生的证券、外汇买卖交易，通常采用常规方式。以常规方式买卖金融资产，应当按交易日会计进行确认和终止确认。交易日是指企业承诺买入或者卖出金融资产的日期。交易日会计的处理原则包括：(1)(1)在交易日确认将于结算日取得的资产及承担的负债；(2)(2)在交易日终止确认将于结算日交付的金融资产并确认处置利得或损失，同时确认将于结算日向买方收取的款项。上述交易形成资产和负债的相关利息，通常应于结算日所有权转移后开始计提并确认。 22 、、IFRS9IFRS9中关于金融资产确认的描述常规方式购买或出售金融资产B3.1.3常规方式购买或出售金融资产应按照B3.1.5段和B3.1.6段中描述的交易日会计或结算日会计进行确认。主体应对按照本准则采用一致方法分类的金融资产的所有购买和出售一贯地适用相同的方法。为此，强制分类为以公允价值计量且其变动计入损益的资产构成一个单独的类别，其应当与指定为以公允价值计量且其变动计入损益的资产相区别。此外，采用第5.7.5段中的选择权进行核算的权益工具投资也构成了一个单独的类别。B3.1.4规定或允许对合同价值变动进行净额结算的合同不是常规方式合同。相反，这种合同在交易日和结算日之间的期间内应作为衍生工具进行核算。B3.1.5交易日是指主体承诺购买或出售资产的日期。交易日会计是指：(1)(1)在交易日确认将收到的资产和为此将支付的负债；并且(2)(2)在交易日终止确认已售出的资产，确认处置利得或损失，确认应向买方收取的应收款项。通常，直到结算日产权过户时，才开始计提资产和相应负债的利息。
B3.1.6结算日是指主体交付资产或收取资产的日期。结算日会计是指：(1)(1)主体在收到资产之日确认该资产；并且(2)(2)主体在交付资产之日终止确认该资产，并确认处置利得或损失。当应用结算日会计时，对于交易日和结算日之间的期间内将获得的资产的公允价值变动，主体应采用与核算已获得资产相同的方法进行核算。换言之，对于以摊余成本计量的资产，不确认其公允价值的变动；对于归类为以公允价值计量且其变动计入损益的金融资产，其公允价值的变动计入损益；对于按照第4.1.2A段归类为以公允价值计量且其变动计入其他综合收益的金融资产以及根据第5.7.5段核算的权益工具投资，其公允价值的变动计入其他综合收益。【新债务重组案例 33 】】【例 3 】2×19年 11 月 5日，甲公司向乙公司赊购一批材料，含税价为 234 万元。2×20年 9 月 10 日，甲公司因发生财务困难，无法按合同约定偿还债务，双方协商进行债务重组。乙公司同意甲公司用其生产的商品、作为固定资产管理的机器设备和一项债券投资抵偿欠款。当日，该债权的公允价值为 210210 万元，万元，甲公司用于抵债的商品市价(不含增值税)为 90 万元，抵债设备的公允价值为 75 元，用于抵债的债券投资市价为23.55万元。
抵债资产于2×20年 9 月 20 日转让完毕，甲公司发生设备运输费用0.65万元，乙公司发生设备安装费用1.5万元。
乙公司以摊余成本计量该项债权。2×20年 9 月 20 日，乙公司对该债权已计提坏账准备 19 万元，债券投资市价为 21 万元。乙公司将受让的商品、设备和债券投资分别作为低值易耗品、固定资产和以公允价值计量且其变动计入当期损益的金融资产核算。
甲公司以摊余成本计量该项债务。2×20年 9 月 20 日，甲公司用于抵债的商品成本为 70 万元；抵债设备的账面原价为150 万元，累计折旧为 40 万元，已计提减值准备 18 万元；甲公司以摊余成本计量用于抵债的债券投资，债券票面价值总额为 15 万元，票面利率与实际利率一致，按年付息，假定甲公司尚未对债券确认利息收入。当日，该项债务的账面价值仍为 234 万元。
甲、乙公司均为增值税一般纳税人，适用增值税率为13%，经税务机关核定，该项交易中商品和设备的计税价格分别为 90 万元和 75 万元。不考虑其他相关税费。
(一)债权人的会计处理
低值易耗品可抵扣增值税=90×13%=11.7(万元)
设备可抵扣增值税=75×13%=9.75(万元)
低值易耗品和固定资产的成本应当以其公允价值比例(90：75)对放弃债权公允价值扣除受让金融资产公允价值后的净额进行分配后的金额为基础确定。
低值易耗品的成本=90/(90+75)×(210-23.55-11.7-9.75)=90(万元)
固定资产的成本=75/(90+75)×(210-23.55-11.7-9.75)=75(万元)
2×20年 9 月 20 日，乙公司的账务处理如下：
(1)结转债务重组相关损益
借：低值易耗品 900,000
在建工程——在安装设备 750,000
应交税费——应交增值税 214,500
交易性金融资产 210,000
坏账准备 190,000
投资收益 75,500
贷：应收账款——甲公司 2,340,000
(2)支付安装费用
借：在建工程——在安装设备 15,000
贷：银行存款 15,000
(3)安装完毕达到可使用状态
借：固定资产——××设备 765,000
贷：在建工程——在安装设备 765,000【问题】 11 、按照、按照CAS22CAS22以及以及IFRS9IFRS9，按照交易日会计确认金融资产的时点应该在9.109.10日，而非实际交付金融资产的时点9.209.20日，故新债务重组准则确认金融资产的时点应该9.109.10日，且初始确认的金额应该为23.5523.55万元，后续该金融资产的公允价值变动应计入公允价值变动损益。 22 、新债务重组准则中的案例的案例 33 中确认金融资产应该是按照结算日会计进行确认的，这与CAS22CAS22存在冲突，CAS22CAS22明确表明金融资产的确认不得使用结算日会计（IFRS9IFRS9中允许使用结算日会计，但是只能选择其中一种方法且一贯执行）。

回答人：chenyiwei
“交易日会计”和“结算日会计”的区分，仅针对常规方法买卖金融资产，一般是在证券市场中按照其既定的交易和登记结算相关规则进行证券的成交、资金交收、证券过户登记等事项。
你所举的例子，并不意味着这是在证券市场的场内交易。所以债权人甲公司在完成债券交割之日确认该项金融资产是合理的。如果是场内交易的债券，则在运用“交易日会计”时，并不是债务重组协议日作为交易日，而是以向证券登记结算机构提交非交易过户申请之日作为“交易日”。